【裁判字號】    92,台上,3316
【裁判日期】    920619
【裁判案由】    妨害自由等罪
【裁判全文】
最高法院刑事判決                              九十二年度台上字第三三一六號
    上  訴  人  甲○○
                乙○○
    共      同
    選任辯護人  何朝棟律師
右上訴人等因妨害自由等罪案件，不服台灣高等法院中華民國九十年二月十六日第二
審判決（九十年度上訴字第一五二號，起訴案號：台灣板橋地方法院檢察署八十九年
度偵字第一三九七六號），提起上訴，本院判決如左：
    主  文
上訴駁回。
    理  由
一妨害自由部分：
按刑事訴訟法第三百七十七條規定，上訴於第三審法院，非以判決違背法令為理由，
不得為之。是提起第三審上訴，應以原判決違背法令為理由，係屬法定要件。如果上
訴理由狀並未依據卷內訴訟資料，具體指摘原判決不適用何種法則或如何適用不當，
或所指摘原判決違法情事，顯與法律規定得為第三審上訴理由之違法情形，不相適合
時，均應認其上訴為違背法律上之程式，予以駁回。本件上訴人等上訴意旨略稱：(一)
刑法第三百零二條之妨害自由罪，其行為本質上須「持續相當之時間」，始足當之，
否則如僅有瞬間之拘束，則僅應成立同法第三百零四條之罪，原判決遽以上訴人等有
「強拉」廖屘至店門口，即認上訴人等觸犯刑法第三百零二條之罪，並對強拉行為是
否持續相當之時間，未說明其理由，自有理由不備之違法。(二)依證人黃富郎所述及安
平派出所巡邏工作記事簿所載，民國（下同）八十七年十月九日告訴人廖屘與林秀盆
二人因糾紛曾至安平派出所協調至上午七時十分許離去，故告訴人之指述及證人林昕
俞證稱：當日七時許，廖屘騎機車載我至景新街請我吃早餐，……被告強拉云云及證
稱八十七年十月八日夜宿告訴人家，早上六點多告訴人叫伊起床云云，均屬不實，原
判決未斟酌證人黃富郎證言及巡邏工作記事簿，復未說明不採之理由，亦有判決不備
理由之違法云云。惟查原判決綜核卷內證據資料，認上訴人等有妨害自由犯行，因而
撤銷第一審關於妨害自由部分不當之科刑判決，改判論處上訴人甲○○、乙○○共同
以非法方法剝奪人之行動自由罪刑，已詳其調查證據之結果及其取捨證據認定之理
由，並說明上訴人等共同妨害自由之事實，業經告訴人廖屘指述歷歷，上訴人於第一
審審理中亦坦承：「我與乙○○及另二名不詳男子有強拉廖屘至店門口，我是要他看
潑的糞便……」，又稱：「我與乙○○及另一名不詳之人架押被害人後，我越想越氣
，才打她」，而上訴人乙○○於第一審審理中亦供稱：「（你與何人強拉廖屘至甲○
○的店？）當時有我、甲○○及一位年青成年男子，我在場。」、「（你與何人強拉
廖屘至甲○○的店？）當時有我、甲○○及一位年青成年男子，我不知其姓名。」、
「（為何強拉她？）當時甲○○抬廖屘之雙手、年青人抬腳。」、「（有無架押廖屘
？）我有拉住她右手。」等語，且證人林昕俞於偵查中亦證稱：「……當天上午七時
許，廖屘騎機車載我至景新街請我吃早餐，剛下車就看到甲○○及另外二名不詳姓名
成年男子，其中一位即在庭之乙○○，三人強拉被害人至二六七號商店門口……」，
由此足證上訴人甲○○於八十七年十月九日上午七時許，確因與廖屘有會款糾紛，又
認為廖屘先前以糞便潑灑其店面，遂夥同上訴人乙○○及某不詳姓名年籍之成年男子
一人，於台北縣中和市○○街二六七號甲○○經營之便利商店對街，強拉及以抬起廖
屘手腳之方式將廖屘押往甲○○所營位於台北縣中和市○○街二六七號便利商店前，
共同以非法方式剝奪廖屘之行動自由甚明，上訴人等犯行堪予認定，分別於判決理由
內記述甚詳，經核並無不合。次查刑法第三百零二條之妨害自由罪，係妨害他人自由
之概括規定，故行為人具有一定目的，以非法方法剝奪人之行動自由者，除法律別有
處罰較重之規定（例如略誘及擄人勒贖等），應適用各該規定處斷外，如以使人行無
義務之事，或妨害人行使權利為目的，而其強暴、脅迫復已達於剝奪人行動自由之程
度，即應成立本罪。上訴意旨以渠等雖強拉告訴人廖屘至其店門口，究竟是否持續相
當之時間妨害他人之自由，原審未詳加調查亦未說明理由，指摘原判決理由不備云云
，顯有誤會。又上訴人等確有妨害他人自由犯行，已如前述，則原審縱未審酌證人黃
富郎之證言及安平派出所巡邏工作記事簿所載，查明告訴人廖屘被妨害自由之確實時
間等細節，亦於判決本旨並無影響。末查採證認事乃事實審法院之職權，苟其證據之
取捨及事實之認定，並不違背論理法則及經驗法則，即不容任意指為違法。其餘上訴
意旨，置原判決之明白論斷於不顧，仍執陳詞，否認犯罪，並徒憑己見，就原審採證
認事之職權行使，或為單純事實之爭執，或抽象指摘原判決理由不備云云，殊不足據
以辨認原判決已具備違背法令之形式。本件上訴意旨所指陳各項，均核與法律規定得
為第三審上訴理由之違法情形不相適合，揆諸首開說明，其上訴違背法律上之程式，
應予駁回。
二甲○○公然侮辱部分：
按刑事訴訟法第三百七十六條所列各罪之案件，經第二審判決者，不得上訴於第三審
法院，法有明文。本件上訴人甲○○公然侮辱罪部分，原審係依刑法第三百零九條第
二項論罪科刑，核屬刑事訴訟法第三百七十六條第一款之案件。依首開說明，既經第
二審判決，自不得上訴於第三審法院，上訴人竟復提起上訴，顯為法所不許。
據上論結，應依刑事訴訟法第三百九十五條前段，判決如主文。
中      華      民      國    九十二    年      六      月     十九     日
                              最高法院刑事第十一庭
                                  審判長法官  呂  潮  澤
                                        法官  白  文  漳
                                        法官  陳  世  雄
                                        法官  孫  增  同
                                        法官  林  開  任
      右正本證明與原本無異
                                              書  記  官
中      華      民      國    九十二    年      六      月    二十五    日
                                                                   Ｍ


司法院資訊處製作；財團法人民間司法改革基金會備份。
